臺灣高等法院臺中分院民事判決　　　九十一年度保險上字第五號
　　上　訴　人　丁○○
　　法定代理人　甲○○
　　訴訟代理人　丙○○
　　　　　　　　乙○○
右當事人間請求給付保險金事件，上訴人對於中華民國九十年十二月二十四日台灣台
中地方法院八十九年度保險字第四五號第一審判決提起上訴，本院判決如左：
    主    文
上訴及假執行之聲請均駁回。
第二審訴訟費用由上訴人負擔。
    事實及理由
一、本件上訴人即原審原告起訴主張：其於民國（下同）八十七年四月二十九日向被
    上訴人投保安泰分紅終身壽險並附加意外身故及殘廢險，保險金額為新台幣（下
    同）一千五百萬元（下稱系爭保險）。嗣於八十八年十一月二十八日，上訴人因
    整修房屋不慎壓傷左手，致受有左上肢肩部、肘部、腕部關節無法隨意活動，尺
    神經、臂神經叢受損等傷害，依安泰意外傷殘保險附約之殘廢程度與保險金給付
    表所示，上訴人既因前開意外傷害受有左手腕、肘、肩部一上肢三大關節全部機
    能永久喪失之傷害，被上訴人自應給付上訴人百分之五十即七百五十萬元之保險
    金，詎被上訴人僅以上訴人受有一上肢三大關節中之二關節機能永久喪失之殘廢
    程度，給付上訴人百分之三十五之保險金，對於另百分之十五即二百二十五萬元
    之保險金則拒絕給付，為此爰依安泰意外傷殘保險附約第九條第一項之約定，訴
    請被上訴人應給付上訴人二百二十五萬元，及自八十九年六月十三日起至清償日
    止，按年利一分計算之利息。原審為上訴人敗訴之判決並駁回其假執行之聲請。
    上訴人於本院求為判決：（一）原判決廢棄。（二）上開廢棄部分，被上訴人應
    給付上訴人二百二十五萬元，及自八十九年六月十三日起至清償日止，按年利一
    分計算之利息。（三）願供擔保，請准宣告假執行。陳稱：（一）上訴人於八十
    八年十一月十四日凌晨一、二時許，在台中縣太平市○○○○街一五號住處，遭
    不詳姓名年籍之人持棍棒揮擊頭部，受有頭部外傷、左手肘挫傷之傷害，嗣經訴
    外人即上訴人之弟黃啟仁向台中縣警察局霧峰分局坪林派出所（下稱坪林派出所
    ）報案，有國軍台中總醫院附設民眾診療服務處（下稱國軍台中總醫院）診斷證
    明書、坪林派出所受理各類案件紀錄表各一份可證。（二）嗣上訴人於八十九年
    十一月二十八日幫朋友整修房屋，因雙手扛著木頭，腳絆到障礙物，因而身體重
    心不穩往前跌倒，除左手不慎碰觸放在地上之電鋸，致遭電鋸切斷左手尺神經、
    左側三公分、尺側曲肌斷裂、左肘尺骨神經斷裂及左鷹嘴突尺骨楔形缺損等傷害
    外，並因急速跌倒，頸部造成所謂釣魚作用（頸部跌倒碰觸地面後又急速仰起）
    而加劇頸椎之傷害，導致頸部脊椎退化性狹窄使第四、五、六頸神經根受壓迫，
    而造成上訴人左肩關節機能永久完全喪失。（三）上訴人因頸椎退化性狹窄造成
    第四、五、六頸神經根受壓迫，而造成左上肢肩關節機能受損，經六個月以上治
    療仍不能隨意識活動，業經中山醫院九十年二月十五日中山醫九十川智法字第九
    ○○九四號函及同院九十一年九月六日中山醫九一川玉法字第九一○一五○號函
    所載，上訴人左肩關節機能永久完全傷害等語可證，故上訴人左肩關節機能喪失
    程度已達安泰意外傷殘保險附約殘廢程度與保險金給付表註５及註１２所載之保
　　險給付標準。（四）上訴人左肘被電鋸所傷，當場血流如注，緊急被送往台中榮
　　民總醫院急診，當時因左肘受有嚴重外傷，故醫師僅對外傷部分做神經、肌腱接
　　合及固定之緊急手術治療，並以石膏固定左手。至於頸椎受傷部分因無明顯外傷
　　，且醫師全心全力在急救左肘外傷部分，而忽略頸椎受傷部位之檢查與治療。上
　　訴人亦因左手被石膏固定，一直都未發現左肩無法舉起，直至八十九年六月間上
　　訴人至私立中山醫學院附設孫中山先生紀念醫院（下稱中山醫院）做復健時，醫
　　師發現上訴人左肩一直無法舉起，始懷疑當初意外跌倒，除受有左肘外傷外，可
　　能亦有傷害到其他脊椎神經，經核磁共振檢查後，發現上訴人頸椎第四、五、六
　　頸神經根受到傷害，致左肩無法舉起。（五）又於九十年六月二十六日，上訴人
　　再到中山醫院做核磁共振檢查，發現事隔一年，上訴人頸椎之傷害僅侷限在原來
　　之部位，不但未惡化，反而有稍微好轉之跡象。依醫學常理及邏輯判斷，若係自
　　發性所引起之疾病，在未為積極治療情形下，病情應隨時間而惡化，不可能會好
　　轉，但上訴人頸椎之傷害，經比較前後事隔一年所拍攝之核磁共振照片，上訴人
　　頸部傷害並沒有擴大或惡化之情形，故上訴人頸椎傷害應為外力所造成。（六）
　　另證人即中山醫院醫師江明哲所証，所謂頸椎退化性狹窄造成原因，有可能是退
　　化因素，或可能是外傷。一般退化的因素為年紀關係，這通常是發生在六十五歲
　　以上，年輕人退化性狹窄大部分可能是外傷引起，頭部外傷的病人，一般會有頸
　　椎受傷的機會等語。而上訴人係五十四年十月二十六日出生，於八十八年十一月
　　間發生意外傷害時，年僅三十四歲，距引起自發性頸椎退化狹窄之六十五歲年齡
　　，尚差三十餘歲，是依證人所述，造成上訴人頸椎退化性狹窄原因，應可排除自
　　發性退化因素，上訴人又於八十八年十一月十四日、二十八日，二星期內頭部及
　　頸部連續受到外力傷害，足證上訴人頸椎退化性狹窄係意外傷害所造成。（七）
　　而國立台灣大學附設醫學院（下稱台大醫院）與私立中國醫藥學院附設醫院，均
　　未就上訴人頸椎所受傷害，究係自發性疾病所引起或係外力傷害所造成為鑑定，
　　原判決即以該鑑定報告，認上訴人左肩關節機能永久完全喪失與八十八年十一月
　　二十八日意外傷害無關，而為上訴人敗訴判決，實為速斷。（八）上訴人雖分別
　　於八十八年十一月十四日、二十八日發生意外傷害事故，然二次意外傷害事故均
　　造成頸椎退化性狹窄之事實，皆在上訴人同一請求權範圍內，故八十八年十一月
　　十四日意外傷害事故並非獨立之請求權，被上訴人抗辯上訴人於八十八年十一月
　　十四日所生保險金給付請求權已罹於二年時效，自屬無據等語。
二、被上訴人則以：（一）依安泰意外傷殘保險附約第七條約定以觀，引起系爭保險
    契約傷害事故之原因需來自外來而非內在，且事故之原因完全出自突發及出乎預
    料之外或不可預期，而該意外傷害事故尚需直接導致被保險人殘廢，始為系爭保
    險契約承保之範圍，上訴人提起本件請求自應就八十八年十一月十四日確受意外
    傷害事故之事實負舉証責任。（二）另就上訴人於八十八年十一月十四日所受傷
    害，被上訴人係依日額型住院醫療終身保險附約給付上訴人保險金，與系爭保險
    並非相同。（三）上訴人於八十八年十一月二十八日為電鋸所傷部位係在左手肘
    、腕關節，而非肩關節，二者距離甚遠，且由神經係由上至下生長，而神經傳導
    係由中樞神經系統至末稍神經之特性觀之，其肘、腕關節之傷害實不致延至肩關
    節機能，況依上訴人所述係遭電鋸所傷，而電鋸為一利器，其所致之傷害應為切
    割傷而非拉鋸傷，傷處既在肘部，應止於肘部附近，絕無可能傷及肩關節，此亦
    經台大醫院九十年五月十八日（九十）校附醫秘字第一０五三二號函覆明確，是
    上訴人左肩機能異常，與前開傷害無關，應係由其他病症或因素引起。（四）而
    依國軍台中總醫院九十一年六月十八日（九一）民查字第三０四三號函所載及該
    院函覆之相關病歷資料顯示，上訴人受傷之部位僅在左手肘及頭，並無頸椎遭受
    傷害或神經壓迫之診斷，則上訴人主張八十八年十一月十四日之傷害與左肩關節
    機能受損有因果關係，顯不足採。（五）況證人江明哲亦證述：上訴人肩部關節
    已經有受損，是因肌肉萎縮引起的，尚未到機能喪失之程度等語。足見上訴人左
    肩關節機能喪失程度，尚不符合安泰意外傷殘保險附約殘廢程度與保險金給付表
    所示一上肢三大關節全部機能永久完全喪失之程度。且其亦証稱縱上訴人前後所
    照之核磁共振顯示上訴人之病況未惡化，亦不能據此推定其頸椎退化性狹窄係外
    傷所致。（六）又上訴人主張因頸部急速俯仰致頸神經根受壓迫云云，惟該頸椎
    退化性狹窄係屬慢性疾病，非僅一次外力即能造成退化結果，且依經驗法則一般
    人均常有頸部急速俯仰經驗，於醫學上亦無因一次頸部急速俯仰即導致頸椎退化
    性狹窄造成第四、五、六頸神經根受壓迫之病例，是上訴人之主張，純係憑空臆
    測，顯不足採。（七）再上訴人於九十一年五月二十八日始向被上訴人主張保險
    事故係於八十八年十一月十四日遭受傷害所致，惟依保險法第六十五條本文規定
    及安泰意外傷殘保險附約第二十八條約定，上訴人應自其主張遭受傷害之日至九
    十年十一月十三日止，即二年請求時效內向被上訴人請求，但上訴人逾越二年期
    間始向被上訴人主張給付保險金，顯已罹於時效。綜上所述，上訴人左肩機能尚
    未達永久完全喪失之程度，且其於八十八年十一月十四日、二十八日所受傷害並
    非意外，而該左肩機能受傷與前述二次傷害亦無因果關係，自不屬系爭保險契約
    承保之範圍等語資為抗辯。故求為判決：（一）上訴駁回。（二）如受不利益判
    決，願供擔保，請准宣告免為假執行。
三、按訴訟標的，乃原告為確定其私權之請求，或所主張或否認之法律關係是否存在
    ，欲法院對之加以審判之對象。而為法院審判對象之法律關係，應為具體特定之
    權利義務關係，而非抽象之法律關係，即原告起訴以何種法律關係為訴訟標的，
    應依原告起訴主張之原因事實定之，原告前後主張之原因事實不同，其為訴訟標
    的之法律關係自亦不同，即非同一事件（參照最高法院八十四年度台上字第二一
    九四號裁判要旨）。本件上訴人在原審主張其於八十八年十一月二十八日因修繕
    朋友房屋不慎跌倒為電鋸傷及左肘，致左肩關節機能永久完全喪失，依安泰意外
    傷殘保險附約第九條第一項之約定，請求被上訴人給付保險金二百二十五萬元及
    利息，嗣於本院始追加主張於八十八年十一月十四日在其住所為不詳姓名年籍之
    人持棍捧毆打頭部，致左肩關節機能永久完全喪失，依安泰意外傷殘保險附約第
    九條第一項之約定，請求被上訴人給付保險金二百二十五萬元及利息，該二次傷
    害事故發生之時間、地點、受傷之部位均不相同，非屬同一之保險事故，上訴人
    雖均依安泰意外傷殘保險附約第九條第一項之約定，請求被上訴人給付保險金二
    百二十五萬元及利息，惟主張之原因事實並不相同，非同一事件，是上訴人在本
    院另主張八十八年十一月十四日傷害之事實，為訴之追加甚明。
四、次按在第二審為訴之變更或追加，非經他造同意，不得為之。被告於訴之變更或
    追加無異議，而為本案之言詞辯論者，視為同意變更或追加。又有民事訴訟法第
    二百五十五條第一項第二款至第六款情形，不在此限。又請求之基礎事實同一者
    ，縱於訴狀送達後，原告仍得將原訴變更或追加他訴，無須得被告同意，此觀民
    事訴訟法第四百四十六條第一項、第二百五十五條第一項第二款、第二項規定自
    明。原告於第二審為訴之追加，苟其請求之基礎事實同一者，即非法所不許。所
    謂請求之基礎事實同一，係指變更或追加之訴與原訴之主要爭點有其共同性，各
    請求利益之主張在社會生活上可認為同一或關連，而就原請求之訴訟及證據資料
    ，於審理繼續進行在相當程度範圍內具有同一性或一體性，得期待於後請求之審
    理予以利用，俾先後兩請求在同一程序得加以解決，避免重複審理，進而為統一
    解決紛爭者，即屬之（參照最高法院九十年度台抗字第二號裁判要旨）。本件上
    訴人於原審以八十八年十一月二十八日發生意外傷害事故，請求被上訴人給付保
    險金及利息，嗣於本院始追加八十八年十一月十四日亦發生意外傷害事故之事實
    ，其主張二次事故均係導致頸椎退化性狹窄造成第四、五、六頸神經根受壓迫，
    而使左肩關節機能永久完全喪失，據此請求被上訴人給付二百二十五萬元之保險
    金及利息，上訴人於九十一年五月二十八日具狀追加前開關於八十八年十一月十
    四日所生原因事實之訴，被上訴人並未異議，仍為本案之言詞辯論（見本院九十
　　一年九月十九日準備程序筆錄），自應視為同意上訴人追加。且上訴人追加之訴
　　與原訴之主要爭點均為上訴人左肩關節功能是否喪失，自有其共同性，各請求利
　　益之主張在社會生活上可認為關連，而得就原請求之訴訟及證據資料，於後請求
　　之審理予以利用，進而統一解決紛爭，依上開裁判要旨所示，應認上訴人訴之追
　　加，於法有據，應予准許。
五、查，上訴人主張其於八十七年四月二十九日向被上訴人投保系爭保險，嗣於八十
    八年十一月二十八日因電鋸傷及左手，致受有左手尺神經、左側三公分、尺側曲
    肌斷裂之傷害，嗣被上訴人係以上訴人受有左上肢肘部、腕部機能永久完全喪失
    之殘廢程度，給付上訴人百分之三十五之保險金，而拒絕以一上肢三大關節全部
    機能永久完全喪失之殘廢程度，給付上訴人百分之五十之保險金之事實，有保險
    單、保險面頁、人壽保險要保書、安泰保戶權益確認書、安泰意外傷殘保險附約
    、診斷證明書、安泰公司理賠科八十九年十月九日安理中字第０四七０號信件各
    一份，及理賠保險金申請書二紙附卷可稽（見原審卷第九頁至二十四頁、第五十
    一頁、第五十二頁），並為被上訴人所不爭執，堪信上訴人此部分之主張為真實
    。是本件爭執之要點為：
（一）上訴人對所受傷害事故是否在系爭保險契約承保之範圍，應否已盡其負舉證責
      任？
（二）上訴人於八十八年十一月十四日、二十八日是否確遭遇外來、突發之意外事故
      ？
（三）上訴人左肩關節機能有無達到永久完全喪失之程度？
（四）該左肩關節機能永久完全喪失與八十八年十一月十四日、二十八日之傷害有無
      因果關係？
（五）上訴人就八十八年十一月十四日保險事故之請求權是否已罹於時效？
六、按民事訴訟如係由原告主張權利者，應先由原告負舉證之責，若原告先不能舉證
    ，以證實自己主張之事實為真實，則被告就其抗辯事實即令不能舉證，或其所舉
    證據尚有疵累，亦應駁回原告之請求（參照最高法院十七年上字第九一七號判例
    要旨）。查安泰意外傷殘保險附約第七條「保險範圍」約定：「被保險人於本附
    約有效期間內，因遭意外傷害事故，致其身體蒙受傷害而致死亡、殘廢、失能或
    接受治療時，本公司依照本附約的約定，給付保險金。前項所稱意外傷害事故，
　　指非由疾病引起之外來突發事故。」（見原審卷第十七頁）故本件保險契約性質
　　上係傷害保險，必須導致傷害、殘廢或死亡之外界原因係出於意外，始足當之。
　　上訴人主張被上訴人應給付保險金，依據前開約定及舉證責任分配原則，自應就
　　權利發生事實即被保險人丁○○遭遇外來、突發之意外事故，並就此意外事故與
　　其左肩關節機能永久完全喪失有原因關係負舉證責任，合先敘明。
七、又上訴人主張分別於八十八年十一月十四日、二十八日遭遇外來、突發之意外事
    故云云，惟查：
（一）上訴人主張於八十八年十一月十四日受有「頭部外傷、左手肘挫傷」係意外傷
      害事故，無非係以坪林派出所受理各類案件紀錄表、國軍台中總醫院診斷證明
      書、保險給付通知單各一份為其論據（見本院卷第九十六頁、第四十三頁、第
      四十四頁），然：
  １、該紀錄表僅係訴外人黃啟仁向警察機關陳報上訴人遭受犯罪侵害之紀錄，亦即
      係屬警察機關依據黃啟仁單方之陳述後製作而成，至犯罪事實或意外之發生，
      仍須經由上訴人舉證證明或偵查機關偵查所得，該紀錄表之證明力，僅足以證
      明黃啟仁有此「報告」行為，但無法證明其所報告之內容為真正，況上訴人亦
      自認：「‧‧我是早上約三、四點或四、五點時清醒的，我就打電話給我媽媽
      ，他們才過來，送我去醫院。」等語（見本院卷第一百零四頁），足徵黃啟仁
      並未親自目賭上訴人被毆打之事實，則其在警察機關所為陳述，是否可信，尚
      非無疑。
  ２、又國軍台中總醫院診斷證明書僅能證明上訴人受傷之事實，至於導致上訴人受
      傷之原因，是否確遭人毆打，不能由診斷證明書得到印證。而該院九十一年六
      月十八日（九一）民查字第三０四三號函所載：「黃員自述被人用機車大鎖打
      ‧‧。」等語（見本院卷第四十九頁），亦僅為上訴人單方之陳述，尚不得遽
      此即認其頭部外傷、左手肘挫傷，確係遭遇外來、突發之意外事故。
  ３、另該保險給付通知單已載明被上訴人係依日額型住院醫療終身保險附約給付上
      訴人保險金，與系爭保險契約無涉，且亦僅係單純通知上訴人已依約核付保險
      金及其數額，究難以此為有利於上訴人之認定。
（二）上訴人另主張於八十八年十一月二十八日至友人家中幫忙，受有「尺神經斷裂
      、左側三公分、尺側曲腕肌斷裂」係意外傷害事故，然：
  １、當事人在訴訟外所為不利於己之陳述，本未可與民事訴訟法第二百七十九條第
      一項所謂之自認同視，尚須審究其與實際情形是否相符，依自由心證以為取捨
      之依據（參照最高法院七十六年度台上字第八三一號裁判要旨）。本件被上訴
      人對上訴人於八十八年十一月十四日所受傷害，雖已核付殘廢等級第四級十七
      項計五百二十八萬八千八百二十六元予上訴人，惟被上訴人即對上訴人主張之
      前述傷害是否意外容有爭執，依前述舉證責任分配原則，上訴人自應就此負舉
      證之責。
  ２、而上訴人於本院陳稱：「我在八十八年十一月二十八日中午在我朋友家整修房
      屋。我朋友叫何姓名，詳細地址我忘記了。當時我受傷時是與我一起工作朋友
      送我到醫院的，現場還有週邊鄰居看到。當時我兩隻手拿著木條，因為地不平
      跌倒，電鋸在工作平台上，我要閃躲電鋸，沒有閃完全，我頭部趴在平台上，
      左手為電鋸所傷。」等語（見本院卷第二十四頁），上訴人即為朋友整修房屋
      ，衡情當知該朋友之姓名及住址，否則如何前往修繕？且上訴人究係跌倒在地
      上或平台，其前後陳述亦屬不一，故上開陳述是否屬實，顯難盡信。
（三）另上訴人主張，伊復於九十年六月二十六日，再到中山醫院做核磁共振檢查，
      發現事隔一年，伊頸椎之傷害僅侷限在原來之部位，不但未惡化，反而有稍微
      好轉之跡象。依醫學常理及邏輯判斷，若係自發性所引起之疾病，在未為積極
      治療情形下，病情應隨時間而惡化，不可能會好轉，但上訴人頸椎之傷害，經
      比較前後事隔一年所拍攝之核磁共振照片，上訴人頸部傷害並沒有擴大或惡化
      之情形；且上訴人年僅三十四歲，距自發性頸椎退化狹窄發生年齡六十五歲，
　　　尚有三十餘年，故上訴人頸椎傷害應為外力所造成云云。惟證人江明哲證稱：
　　　上訴人於半年間先後於中山醫院照二次核磁共振，二次情況並無太大變化，但
　　　不能因二張片子沒有惡化情況，就認患者之傷係外傷所致。且其亦証稱：「以
　　　醫學研究經驗，所謂頸椎退化性狹窄造成之原因，有可能是退化因素，或可能
　　　是外傷，一般退化是因年紀關係，．．．年輕人則大部分可能是外傷引起」（
　　　見本院卷第八十五頁），惟人之体質各異，生病之成因亦難謂絕對因年紀因素
　　　可區分，況証人並未肯定年輕人之頸椎退化性狹窄絕對為外傷所致，而僅係曰
　　　「大部分可能」，苟上訴人有頸椎退化性狹窄之症狀，亦不足以証人所言即足
　　　証病因係因外力所致。是上訴人前述所辯，自無足取信。
（四）綜上所述，上訴人既未能舉證證明已有合於約定之意外傷害事故發生，其請求
      上訴人依約給付保險金及利息即非正當。
八、另兩造所爭執之上訴人左肩部關節功能是否完全喪失及與上訴人所指之八十八年
    十一月十四日及八十八年十一月二十八日之傷害是否有因果關係一節，經查：
    （一）由原審依上訴人之聲請檢送上訴人於行政院國軍退除役官兵輔導委員會台
          中榮民總醫院、林新醫院、澄清醫院、國軍台中總醫院、台中市立復健醫
          院及私立中山醫學院附設醫院等之所有病歷資料，送請台灣大學附設醫院
          鑑定，而該院依前開所有病歷資料均未能查得上訴人有左肩關節傷病情形
          之相關記載（包括主動被動活動範圍、關節周圍肌肉肌力及相關神經功能
          等，亦把相關臨宋理學檢查之紀錄），故該醫院已鑑定認無法依鑑定所送
          之病歷資料而認上訴人之左肩關節有無異常，及其異常之情形。有台大醫
          院九十年五月十八日九十校附醫秘字第一０五三二號函附卷足稽，是自難
          認上訴人於前開就醫時確有左肩關節功能完全喪失之情形。
    （二）況依上訴人所述，其於八十八年十一月二十八日為電鋸所傷部位係在左手
          肘、腕關節，而其傷況依病歷資料為「遭電鋸鋸傷左肘部，致傷處尺神經
          受損、尺側屈腕肌肌腱斷裂、尺骨骨折」等，而非肩關節，二者距離甚遠
          ，且由神經係由上至下生長，而神經傳導係由中樞神經系統至末稍神經之
          特性觀之，其肘、腕關節之傷害固均會影響其左前肘自肘關節以下至手指
          之功能，但實不致延至肩關節機能；退而言之，縱其現左肩部功能有異常
          ，亦應與其前述八十八年十一月二十八所受傷害無直接關係。且依台中榮
          民總醫院、林新醫院、澄清醫院、國軍八０三醫院之病歷資料，上訴人自
          受傷起至八十九年一月五日止，其間其求診之前開各醫院均無任何上訴人
          確有左肩部異常之相關記載，已如前述，從而，自不足以認上訴人之傷勢
          確已達左肩關節機能完全喪失。
    （三）至私立中山醫學院附設醫院雖出具九十年二月十五日中山醫九十川智法字
          第九○○九四號函及同院九十一年九月六日中山醫九一川玉法字第九一○
          一五○號函謂，上訴人左肩關節機能永久完全傷害等語，惟該院於八十九
          年十月十七日所開立之診斷証明書中，係載「左肩肌肉萎縮現象」及「臂
          神經叢受損」，但非謂上訴人左肩關節機能喪失程度已達完全喪失之程度
          ，且就該院之病歷資料經送台大醫院鑑定，亦與其他上訴人就診之醫院同
　　　　　無該所謂「左肩肌肉萎縮現象」及「臂神經叢受損」之任何記載，或左肩
　　　　　相關之理學檢查紀錄，有台大醫院前開鑑定函附原審卷可按，已難認私立
　　　　　中山醫院前開二紙函件所述屬實。再者，証人即中山醫院醫師亦為上訴人
　　　　　之主治醫師江明哲亦到庭証稱：前開九十年二月十五日覆函非伊所擬，伊
　　　　　認上訴人肩部關節受損，是因肌肉萎縮引起，但尚未到達機能喪失之程度
　　　　　，肌肉發生萎縮，肩關節就無法使力，其機能會受影響，但不是機能完全
　　　　　喪失，伊亦認同台大醫院鑑定結果第二項（即依上訴人八十八年十一月二
　　　　　十八日傷勢不致影響左肩功能，縱上訴人有左肩功能傷害亦與該次傷害無
　　　　　關）等語（見本院卷第八十五、八十六頁）。則中山醫學院醫師江明哲所
　　　　　述關於上訴人左肩功能非完全喪失一節顯然與該醫院前述公函所述內容不
　　　　　符。而証人江明哲是上訴人之主治醫師，其親自診斷、治療上訴人，自以
　　　　　其証述之病情較該院公函為可採。是中山醫院前述二紙公函亦不足認屬實
　　　　　在。
　　（四）依據中山醫院診斷書所載，上訴人左肩部相關病況為「左肩部肌肉萎縮現
　　　　　象」及「頸椎第五、六椎退化性狹窄」及該院病歷載明診斷「肩部粘連囊
　　　　　炎」判斷，上訴人左肩關節可能存在病變。但此等病變應與其於八十八年
　　　　　十一月二十八日所受傷害：「遭電鋸鋸傷左肘部，致傷處尺神經受損、尺
　　　　　側屈腕肌肌腱斷裂、尺骨骨折」無關聯性，亦即此種傷害依一般醫學常理
　　　　　及邏輯判斷，當不致影響肩部功能。是縱其肩部或有病變，亦應由其他病
　　　　　症或因素引起。亦經台大醫院前述鑑定函敘甚明，故亦難認上訴人於八十
　　　　　八年十一月二十八日或之前所受傷害與其左肩關節功能有無喪失有何關連
　　　　　。
      綜上所述，上訴人所舉之前開證據均不足以證明上訴人分別於八十八年十一月
      十四日、二十八日所受傷害，足以致其頸椎退化性狹窄造成第四、五、六頸神
      經根受壓迫，並進而使左肩機能永久完全喪失，是其主張左肩關節功能完全喪
　　　失及該二次傷害與左肩機能永久喪失間具有因果關係，顯不足採。
九、未查，依兩造所定安泰意外傷殘保險附約第二十八條載明：「由本附約所生的權
　　利，自得為請求之日起，經過兩年不行使而消滅。」（見原審卷第十九頁）本件
　　上訴人主張八十八年十一月十四日所受傷害，係屬另一保險事故，已如前述，而
　　其就該傷害於斯時僅依日額型住院醫療終身保險附約申請醫療理賠，並未同時包
　　括意外傷殘保險給付，此有保險給付通知單一份在卷可稽（見本院卷第四十四頁
　　），則其至九十一年五月二十八日始提出該事實，據以請求上訴人依安泰意外傷
　　殘保險附約第九條第一項之約定，給付上訴人二百二十五萬元及利息（見本院卷
　　第三十九頁至第四十二頁），依上開附約第二十八條所定，上訴人此部分之請求
　　權已因兩年不行使而消滅至為灼然，被上訴人就此部分提出時效抗辯，於法有據
　　。
十、從而，上訴人既不能舉證證明於八十八年十一月十四日、二十八日遭遇外來、突
　　發之意外傷害事故，致其頸椎退化性狹窄造成第四、五、六頸神經根受壓迫，使
　　左肩機能永久完全喪失之事實，且其八十八年十一月十四日保險事故所生之請求
　　權亦已因二年不行使而消滅。是其依安泰意外傷殘保險附約第九條第一項之約定
　　，訴請被上訴人應給付上訴人二百二十五萬元，及自八十九年六月十三日起至清
　　償日止，按年利一分計算之利息，為無理由，不應准許，原審為上訴人敗訴之判
　　決，及駁回其假執行之聲請，並無不合。上訴意旨指摘原判決不當，求予廢棄改
　　判，為無理由，應予駁回。又本件事證已臻明確，兩造其餘攻擊防禦方法與判決
　　之結果不生影響，自無庸一一論究，併予敘明。
十一、據上論結，本件上訴為無理由，依民事訴訟法第四百四十九條第一項、第七十
　　　八條，判決如主文。
中　　　華　　　民　　　國　　九十一　　年　　 十一　　 月　　 二十　　 日
~B1民事第六庭審判長法　官　吳火川
~B2　　　　　　　　法　官　陳繼先
~B3　　　　　　　　法　官　吳惠郁
右為正本係照原本作成。
如對本判決上訴，須於收受判決送達後二十日內向本院提出上訴書狀，其未表明上訴
理由者，應於提出上訴後二十日內向本院提出上訴理由書（須按他造人數附具繕本）
，並繳納送達用雙掛號郵票拾份（每份拾肆元）。
上訴時應提出委任律師或具有律師資格之人之委任狀；委任有律師資格者，另應附具
律師及格證書及釋明委任人與受任人有民事訴訟法第四百六十六條之一第一項但書或
第二項（詳附註）所定關係之釋明文書影本。
~B　　　　　　　　書記官　柯孟伶
中　　　華　　　民　　　國　　九十一　　年　　 十一　　 月　　二十一　　日
附註：
民事訴訟法第四百六十六條之一（第一項、第二項）
對於第二審判決上訴，上訴人應委任律師為訴訟代理人。但上訴人或其法定代理人具
有律師資格者，不在此限。
上訴人之配偶、三親等內之血親、二親等內之姻親，或上訴人為法人、中央或地方機
關時，其所屬專任人員具有律師資格並經法院認為適當者，亦得為第三審訴訟代理人
。
                                                                        Ｂ
